【裁判字號】    95,訴,6411
【裁判日期】    970130
【裁判案由】    侵權行為損害賠償
【裁判全文】
臺灣臺北地方法院民事判決              95年度訴字第6411號
    原      告  聯鑫汽車有限公司
    法定代理人  甲○○
    訴訟代理人  林衍鋒律師
    複 代 理人  乙○○
    被      告  丁○○
                丙○○
    共      同
    訴訟代理人  莊秀銘律師
                甘義平律師
上列當事人間侵權行為損害賠償事件，本院於中華民國97年1月1
5日言詞辯論終結，判決如下：
    主  文
原告之訴及假執行之聲請均駁回。
訴訟費用由原告負擔。
    事實及理由
一、按訴狀送達後，原告不得將原訴變更或追加他訴，但擴張或
    減縮應受判決事項之聲明者，不在此限，民事訴訟法第255
    條第1項第3款定有明文。經查，本件原告於民國95年6月2日
    起訴時請求被告連帶給付新台幣（下同）2,572,462 元，其
    中1,572,462元部分，自93年6月6日起，其餘100萬元部分，
    自起訴狀繕本送達翌日起，均至清償日止，均按年息5%計算
    利息。嗣原告於96年2月1日將請求金額擴張為被告連帶給付
    9,347,402元，其中1,572,462部分，自93年6月6日起，其餘
    7,77 4,940元部分，自起訴狀繕本送達翌日起，均至清償日
    止，均按年息5%計算（見本院1卷第121頁）。原告再於96年
    12月28日及97年1月8日先後將請求金額減縮為被告連帶給付
    5,415,663元，及自95年7月21日起至清償日止，按年息5%計
    算之利息（分見本院2卷第43頁反面、第79頁）
二、原告起訴主張：伊自85年4月1日間起，持續租賃門牌號碼台
    北市市○○道○ 段182號（原門牌號碼台北市○○○路○段49
    巷20號，下稱182號倉庫）及同路段188號等倉庫及露天棧位
    ，作為存放汽車使用，伊曾於86年間經出租人台北運輸倉儲
    股份有限公司（下稱台北運輸公司）同意將182 號倉庫重新
    加強鋼骨結構併裝潢。嗣台北運輸公司將上開租賃標的物暨
    坐落土地悉數轉讓被告丁○○，伊與被告丁○○重新簽訂租
    賃倉庫合約後，再將182 號倉庫臨路之前半部，轉租予訴外
    人聯騰汽車有限公司（下稱聯騰公司）經營「台塑汽車展示
    間」使用，將182號倉庫後半部連同188號後面倉庫，留作伊
    經營「台塑汽車保養廠」使用。而被告丁○○於92 年6月30
    日簽訂租賃契約曾同意倘租期屆滿時，未有開發興建建物時
    ，同意依原條件繼續出租，伊於92年10月20日租期屆滿前，
    委請寰瀛法律事務所發函向被告丁○○表示願依原條件續租
    。詎料，被告丁○○竟教唆被告丙○○率同不詳姓名男子於
    93 年6月6日，駕駛挖土機具破壞系爭182號倉庫，並入內搗
    毀待修車輛、機器設備、汽車電腦零件及水電裝潢，茲扣除
    富邦產物保險股份有限公司（下稱富邦產險公司）理賠金額
    後，尚受有1,527,381元損害及3,843,201元營業利益損失。
    爰依民法第184條第1項前段，第184條第2項、第185條及第1
    52條等規定，請求被告負連帶賠償之責等情。並聲明：(一)被
    告應連帶給付原告5,415,663元，及自95年7月21日起至清償
    日止，按年息5%計算之利息。(二)願供擔保聲請宣告假執行。
三、被告則以：伊否認原告所指控於93年6月6日率眾破壞182 號
    倉庫及屋內物品，被告丙○○僅於是日拆除182 號倉庫招牌
    及門口玻璃而已，並未入毀損車輛或機器設備。雖原告曾於
    92年10月20日委請律師發函表示續租之意，但被告丁○○未
    曾依倉庫租賃合約第2 條約定方式，以書面同意或另訂租約
    方式同意繼租，況被告丁○○先後於92 年9月19日及同年10
    月28日發函向原告表明不再續租之意，並請其於92年10月31
    日騰空交還，倘逾期不搬，留置物品依約視作廢棄物處理，
    可見雙方租約早於92年10月31日屆滿而失效，故縱使182 號
    倉庫主體結構受損，亦非損害原告之權利。再者，即便認原
    告曾在與台北運輸公司租賃期間，自費加強182 號倉庫之鋼
    骨結構並為裝潢，但此部分添加之設備或裝潢，原告於租約
    期滿時本應自行拆除回復原狀，不得主張任何權利，原告事
    後主張權益受損害，自屬無理由。惟原告於租期屆滿拒不搬
    遷，經伊執公證之雙方租約聲請本院民事執行處以92年度執
    字第38614號強制執行，於93 年1月7日至現場履勘，原告公
    司法定代理人除當場表示182 號倉庫轉租聯騰汽車使用，倉
    庫內物品均屬聯騰、順益公司所有外，並於93年3月4日向執
    行法官表示全部轉租聯騰公司等情。原告卻事後提起本件主
    張182 號倉庫內財物受有損害，顯有不實，原告據此主張自
    行估算之營業損失，均為無理由等語，資為抗辯。並聲明：
    (一)原告之訴及假執行之聲請均駁回。(二)如受不利判決，願供
    擔保聲請宣告免為假執行。
四、兩造不爭執事項：
(一)、原告與被告丁○○於92 年6月30日簽訂倉庫租賃合約書，原
    告向被告丁○○承租台北市市○○道○段182號倉庫、面積38
    0坪倉位，租期自92 年7月1日起至同年10月31日止，此有倉
    庫租賃合約書在卷可參（見本院1卷第23頁至第25頁）。
(二)、原告於92 年1月1日將182號倉庫轉租予聯騰公司，作為台朔
    汽車北市經銷商展示及快速保養之用，租期自92年1月1日起
    至94 年12月31日止，此有合約書在卷可參（見本院1卷第30
    頁至第32頁）。
(三)、原告於92年10月20日以律師函向被告丁○○表示願依原條件
    繼續承租182號倉庫，被告丁○○則分別於92年9月19日及同
    年10月28日存證信函，向原告表示租約期屆滿不再續租，並
    請將182 號倉庫騰空交還等情，此有律師函及存證信函在卷
    可參（分見本院1卷第33頁至第34頁，本院1卷第97頁至第10
    4頁）。
五、原告主張被告丙○○率眾破壞182 號倉庫及其內財物，依民
    法第184條第1項前段，第184條第2項、第185條及第152條等
    規定，請求被告連帶賠償損害及營業損失等情，既為被告所
    否認，並以上開情詞置辯。則本件兩造爭點厥為：(一)原告主
    張被告丙○○於93 年6月6日率眾駕駛挖土機具破壞182號倉
    庫及停放在倉庫內之車輛、機器及裝潢等物，是否有理由？
    (二)182 號倉庫內遭毀損之物是否屬原告所有財物？原告本於
    侵權行為法則請求被告連帶賠償財物及營業損失，是否有理
    由？茲分項析述如后：
(一)、按當事人主張有利於己之事實者，就其事實有舉證之責任，
    民事訴訟法第277條第1項前段定有明文。原告主張被告丙○○於93 年6月6日率眾駕駛挖土機具破壞182號倉庫及停放在
    內之車輛、機器等設備云云，被告丙○○除自認當日曾拆除
    182 號倉庫招牌及門口玻璃外，餘皆予以否認，則原告自應
    就所主張事實負舉證之責。經查：
  1.證人即原告公司警衛戊○○於本院96 年3月27日審理時固證
    陳：伊於93 年6月6日早上約6時許，看見許多黑衣人帶著工
    具，貨車載怪手前來，把屋頂敲壞、牆壁弄倒，將屋內東西
    破壞，前後約20幾分鐘，182 號倉庫前半部之車輛展示間玻
    璃破掉、招牌被拆下等語（見本院1 卷第167頁至第168頁）
    。然證人戊○○既係該倉庫守衛，則當其發現大批人馬正大
    肆破壞展示場及維修廠，卻未立即應即播打110 報案專線通
    報警方速來處理，反而向查號台詢問轄區派出所號碼報警，
    已實可議。更而甚者，戊○○對於倉庫鐵皮圍牆上噴有拆除
    字樣，竟毫無所悉，則戊○○是否駐守該處之警衛？殊非無
    疑。再者，戊○○雖自陳記得3 年前所發生之事實云云，卻
    無法在庭訊時明確陳述當日事發始末，嗣經原告訴訟代理人
    以提示相片（見本院1 卷第69頁至第72頁）供其指認方式，
    替代其親身見聞之陳述，但相片僅係原告事後所拍攝，除未
    能顯示拍攝時間外，也無法完整呈現事發當時之情況，亦即
    相片並無法取代第一線證人戊○○之地位，故證人戊○○證
    詞，既有可議之處，則其指述被告丙○○破壞182 號倉庫及
    其內設備等物云云，自無足採。
  2.再者，證人即案發至現場處理員警林清山於臺北地方法院檢
    察署（下稱臺北地檢署）94年度偵字第3522號偵查時證陳：
    伊於當日早上6 時許到現場時，只見拆除建築物門面，經請
    雙方協調後，丙○○未再繼續拆除等語，此有上開不起訴處
    分書在卷可參（見本院1 卷第144頁至第149頁），雖原告不
    服聲請再議，案經臺灣高等法院檢察署發回續行偵查，原告
    再提出側錄光碟，惟經檢察官勘驗結果，雖隱約可見怪手動
    工，但無從判定地點及日期，故無法憑此認定被告丙○○於
    93 年6月6日拆除182號倉庫等情，此觀諸臺北地檢署檢察官
    95年度偵續字第16號不起訴處分書第四項第(三)段即明（見本
    院1卷第154頁）。可見原告主張被告丙○○拆除範圍182 號
    倉庫，顯與證人林清山到場觀看情景出入甚大，原告在未能
    提出積極證據證明被告丙○○破壞182 倉庫確如相片所示情
    景之前，徒以事後自行拍攝相片，以逆推方式主張被告丙○○毀壞182號倉庫云云，尚無可採。
  3.原告既無法舉證證明被告丙○○率眾以挖土機大肆破壞182
    號倉庫，則事後經原告公司通知到場之廠長即證人己○○所
    證述情節（見本院1卷第210頁），距事發已有3、4小時之隔
    ，而允揚公司出具理賠公證報告書記載倉庫遭破壞情形，充
    其量僅係事後勘察現場所為紀錄，並無法呈現原告主張事發
    當時情況，況該紀錄內容又與己○○證述約4、5部車輛鈑金
    受損情節不符，則原告執此主張係被告丙○○破壞182 號倉
    庫云云，亦無足信。
(二)、次按侵權行為所發生之損害賠償請求權，以有故意或過失不
    法侵害他人權利為其成立要件，若不能證明其係權利所有人
    ，縱行為人具有故意或過失，亦不能請求行為人負損害賠償
    之責。經查：
  1.原告於92 年1月1日將182號倉庫轉租予聯騰公司，租期自92
    年1月1日起至94年12月31日止，依原告與聯騰公司所訂之租
    賃銷售維修合作合約書第1條約定，原告出租之面積380坪即
    182號倉庫全部範圍，第4條約定聯騰公司銷售新車之一般維
    修及快速保養，由聯騰公司自行於現場作業。故即便182 號
    倉庫內之「台塑汽車保養廠」受到破壞，受損害者亦應為聯
    騰公司，而非原告公司。
  2.雖原告主張其轉租與聯騰公司範圍只有182號倉庫前半部，
    後半部仍留由己用，當初係為向台朔汽車爭取經銷權，所以
    合約才記載全部轉租予聯騰公司云云。惟原告與被告丁○○
    簽訂經公證之租賃契約於92年10月31日屆滿，嗣因原告拒不
    搬遷，被告丁○○聲請本院民事執行處以92年度執字第3861
    4號強制執行，於93 年1月7日至現場履勘，原告法定代理人
    甲○○陳稱：「現場有市○○道○段182號，現由債務人再予
    轉租聯騰汽車使用。」及「現聯鑫汽車有限公司於前開182
    、1 88號建物內無任何物品，屋內物品均為聯騰、順益公司
    所有。原告法定代理人甲○○於93年3月4日向本院民事執行
    處法官陳明：「債務人（聯鑫汽車法定代理人甲○○）：…
    本案執行標的係向債權人承租，並全部轉租給聯騰公司。」
    ，聯騰汽車代理人季祥雲亦稱：「希望站在聯騰公司立場考
    量，我們沒有再轉租，並由我們佔有使用中，從89 年1月至
    今。」等語，聯騰公司進而聲明異議，致本院民事執行處命
    原告將對聯騰公司之返還請求權，依債權移轉予被告丁○○
    等情，業據本院調閱上開執行案卷查核屬實，並有執行筆錄
    、聲明異議狀及執行命令影本在卷可稽（見本院2卷第9頁至
    第16頁）。可見原告於上開執行事件主張將182 號倉庫全部
    轉租予聯騰公司，並由聯騰公司全部佔有使用等情，經核與
    聯騰公司主張相符，復有租約足以佐證，堪信為實。則原告
    事隔2年提起本件訴訟卻翻異前稱，另行主張182號倉庫前半
    部轉租於聯騰公司，後半部倉庫留為己用，並以本院民事執
    行處筆錄只記載前面展示間，並未及於後半部之維修廠云云
    ，顯係臨訟狡飾之詞，自無可信。
  3.原告既將182 號倉庫全部轉租聯騰公司占用，縱認被告丙○○於93 年6月6日毀壞182號倉庫內設備及其他財物，惟斯時
    該倉庫內車輛、機器設備及貨物零件，均係聯騰公司所有，
    受有損害者應係聯騰公司，並非原告公司甚為明灼。至於允
    揚公司出具之公證報告載稱：「聯鑫公司於182 號倉庫開設
    汽車展示中心，並附設汽車修理廠，主要展示新車以台塑汽
    車為主」等語（見本院1卷第223頁），單憑原告片面主張所
    為記載，致認知受損權利主體有誤，則允揚公司據此所估算
    原告財物損失金額，顯有未當，自不得資為本件損害賠償之
    依據。
  4.基此，原告既非182 號倉庫內車輛、機器設備及貨物零件之
    所有權人，縱上開物品遭人毀損破壞，亦與原告無關，則原
    告本於侵權行為法則請求被告賠償財物損害及營業損失暨法
    定遲延利息云云，自屬無理由。
六、綜上而論，原告本於民法第184條第1項前段，第184條第2項
    、第185條及第152條之法律關係，請求被告連帶給付5,415,
    663元，及自95年7月21日起至清償日止，按年息5%計算之利
    息，為無理由，應予以駁回。又原告之訴既經駁回，則其假
    執行之聲請已失所附麗，應併予駁回。
七、本件事證已臻明確，兩造其餘攻擊防禦方法，及未經援用之
    證據，經本院斟酌後，認均不足以影響本判決之結果，自無
    逐一詳予論駁之必要，併此敘明。
八、訴訟費用負擔之依據：民事訴訟法第78條。
中    華    民    國    97    年    1     月    30    日
                        民事第一庭法官  傅中樂
以上正本係照原本作成。
如對本判決上訴，須於判決送達後20日內向本院提出上訴狀。
中    華    民    國    97    年    1     月    30    日
                                書記官  李佩芳


司法院資訊處製作；財團法人民間司法改革基金會備份。
